臺灣臺北地方法院小額民事判決
111年度北小字第3697號
原      告  謝巧苓  

被      告  黃家榮  


上列當事人間請求損害賠償事件，原告提起刑事附帶民事訴訟，
經本院刑事庭以111年度審附民字第1337號裁定移送前來，本院
於中華民國111年9月13日言詞辯論終結，判決如下︰
    主      文
被告應給付原告新臺幣玖萬玖仟玖佰柒拾貳元，及自民國一百一
十一年六月八日起至清償日止，按週年利率百分之五計算之利息
。
訴訟費用由被告負擔。
本判決得假執行。但被告以新臺幣玖萬玖仟玖佰柒拾貳元為原告
預供擔保，得免為假執行。
    事實及理由
一、按訴狀送達後，原告不得將原訴變更或追加他訴，但擴張或
    減縮應受判決事項之聲明者，不在此限，民事訴訟法第255
    條第1項第3款，定有明文。經查，原告起訴時之聲明為：㈠
    被告應給付原告新臺幣（下同）100,000元，及自起訴狀繕
    本送達翌日起至清償日止，按週年利率5%計算之利息。㈡願
    供擔保，請准宣告假執行（見本院111年度審附民字第1337
    號卷第頁，下稱附民卷），嗣於訴訟中減縮請求金額為99,9
    72元（見本院卷第45頁），核其所為，係屬減縮應受判決事
    項之聲明，應上開規定，應予准許，合先敘明。
二、原告主張：被告明知梁懷隆及真實姓名、年籍不詳，暱稱「
    樂仔」之人均為詐欺集團成員，然為賺取報酬，竟自民國11
    0年11月間起，加入「樂仔」、梁懷隆所屬詐欺集團而擔任
    提款車手之工作，嗣不詳詐欺集團成員於110年12月4日15時
    49分前某時許，致電原告並佯稱：因原告之前消費時之會員
    資料出現錯誤，是原告須依指示操作匯款以取消錯誤扣款云
    云，致原告誤信為真，依指示於110年12月4日15時49分、54
    分許匯款49,986元、49,986元至中華郵政股份有限公司帳號
    000-00000000000000號帳戶（戶名：羅琳）(下稱系爭人頭
    帳戶)，被告依「樂仔」之指示，先至指定地點向梁懷隆領
    取系爭人頭帳戶提款卡及密碼，於110年12月4日15時54分許
    至同日時58分許間，自上海商業儲蓄銀行民生分行（臺北市
    ○○區○○○路000號）之自動櫃員機，共提領100,025元(其中99
    ,972元為原告所匯款項)，被告將提領之款項及提款卡在指
    定之地點交還梁懷隆。致原告受有99,972元之損害，爰依民
    法第184條第1項前段、第185條第1項前段之規定，請求被告
    賠償99,972元，為此提起本件訴訟等語，並聲明：㈠被告應
    給付原告99,972元，及自起訴狀繕本送達翌日起至清償日止
    ，按週年利率5%計算之利息。㈡願供擔保，請准宣告假執行
    。
三、被告則以：對原告起訴請求沒有意見，等到我出獄後才有錢
    還原告等語，資為抗辯。
四、本院得心證之理由：
　㈠原告主張遭被告詐騙99,972元，有原告提出之台幣存款歷史
    交易明細查詢、受話通話明細單、彰化縣警察局溪湖分局媽
    厝派出所受(處)理案件證明單可稽(見附民卷第17-19、23頁
    )，且被告因詐欺等案件，經本院111年度審訴字第766號刑
    事判決就詐騙原告部分判決被告犯三人以上共同詐欺取財罪
    ，處有期徒刑1年，亦有該刑事判決可憑（見本院卷第15、2
    0頁），並經本院依職權調閱該刑事卷宗，審查屬實，復被
    告自陳對原告起訴請求沒有意見，等被告出獄後才有錢還原
    告等語(見本院卷第45頁)，堪認原告之主張為真實。
　㈡按因故意或過失，不法侵害他人之權利者，負損害賠償責任
    。故意以背於善良風俗之方法，加損害於他人者亦同；數人
    共同不法侵害他人之權利者，連帶負損害賠償責任。不能知
    其中孰為加害人者亦同，民法第184條第1項、第185條第1項
    分別定有明文。又數人共同為侵權行為致加害於他人時，本
    各有賠償其損害全部之責（最高法院98年台上字第1302 號
    判決參照）。本件被告參與詐欺集團之運作，擔任提款車手
    ，雖未直接對原告施用詐術，然其協力取得第三人之存摺、
    提款卡作為詐欺之工具，其行為自與原告所受損害間具備相
    當因果關係，是以原告依民法第184條第1項、第185條第1項
    之規定，請求被告賠償其全部損害99,972元，洵屬有據。
　㈢末按遲延之債務，以支付金錢為標的者，債權人得請求依法
    定利率計算之遲延利息；應付利息之債務，其利率未經約定
    ，亦無法律可據者，週年利率為百分之五；給付無確定期限
    者，債務人於債權人得請求給付時，經其催告而未為給付，
    自受催告時起，負遲延責任。其經債權人起訴而送達訴狀，
    或依督促程序送達支付命令，或為其他相類之行為者，與催
    告有同一之效力，民法第233條第1項前段、第203條、第229
    條第2項分別有明文規定。本件原告之請求，核屬無確定期
    限之給付，自應經原告催告未為給付，被告始負遲延責任。
    準此，原告請求被告給付自起訴狀繕本送達翌日即111年6月
    8日（見附民卷第25頁）起至清償日止，按週年利率5%計算
    之利息，核無不合，併予准許。　
五、綜上所述，原告據以提起本訴，請求被告給付99,972元，及
    自起訴狀繕本送達翌日即111年6月8日起至清償日止，按週
    年利率5%計算之利息，為有理由，應予准許。
六、本件係小額程序為被告敗訴之判決，依民事訴訟法第436條
    之20規定，應依職權宣告假執行，並依同法第392條第2項之
    規定，依職權宣告被告預供擔保，得免為假執行。
七、本件係刑事附帶民事訴訟，而由本院刑事庭移送民事庭者，
    依刑事訴訟法第504條第2項之規定，免納裁判費，且至本件
    言詞辯論終結時，亦未發生其他訴訟費用，故無從確定訴訟
    費用之數額。惟依法仍應依民事訴訟法第78條規定，諭知訴
    訟費用由敗訴之被告負擔，以備將來如有訴訟費用發生時，
    得以確定其數額，併予敘明。
中　　華　　民　　國　　111 　年　　9 　　月　　30　　日
                  臺北簡易庭  法  官  葉藍鸚
附錄：
一、民事訴訟法第436條之24第2項：　　
　　對於小額程序之第一審裁判上訴或抗告，非以其違背法令為
    理由，不得為之。
二、民事訴訟法第436條之25：　　
　　上訴狀內應記載上訴理由，表明下列各款事項：
    ㈠原判決所違背之法令及其具體內容。
    ㈡依訴訟資料可認為原判決有違背法令之具體事實。
以上正本係照原本作成。
如不服本判決，須以違背法令為理由，應於判決送達後20日內向
本庭提出上訴狀（須按他造當事人之人數附繕本）。如委任律師
提起上訴者，應一併繳納上訴審裁判費。
中　　華　　民　　國　　111 　年　　9 　　月　　30　　日
                              書記官  翁嘉偉